臺灣高等法院高雄分院刑事判決
111年度侵上訴字第20號
上  訴  人  
即  被  告  林冠名


選任辯護人  陳松甫律師
上列上訴人即被告因妨害性自主案件，不服臺灣高雄地方法院10
9年度侵訴字第53號，中華民國110年12月28日第一審判決（起訴
案號：臺灣高雄地方檢察署109年度偵字第6361號），提起上訴
，本院判決如下：
    主  文
上訴駁回。
林冠名緩刑伍年，並應履行如附件所示事項。緩刑期間付保護管
束。
    理  由
一、刑事訴訟法第348 條規定：（第1 項）上訴得對於判決之一
    部為之。（第2 項）對於判決之一部上訴者，其有關係之部
    分，視為亦已上訴。但有關係之部分為無罪、免訴或不受理
    者，不在此限。（第3 項）上訴得明示僅就判決之刑、沒收
    或保安處分一部為之。由於被告林冠名已於本院審理程序中
    言明：本件僅針對量刑上訴等語（詳本院卷第160頁）。且
    參酌前開條文之立法理由：「為尊重當事人設定攻防之範圍
    ，並減輕上訴審審理之負擔，容許上訴權人僅針對刑、沒收
    或保安處分一部提起上訴，其未表明上訴之認定犯罪事實部
    分，則不在第二審之審判範圍。如為數罪併罰之案件，亦得
    僅針對各罪之刑、沒收、保安處分或對併罰所定之應執行刑
    、沒收、保安處分，提起上訴，其效力不及於原審所認定之
    犯罪事實，此部分犯罪事實不在上訴審審判範圍」。因此，
    本件上訴範圍只限於原審判決之量刑部分，至於原審判決其
    他部分，則非本院審理範圍。又因被告僅針對原審判決量刑
    部分，提起上訴，故本院僅能以原審判決所認定之犯罪事實
    及所為之宣告刑為基礎，審查原審量刑所裁量審酌之事項，
    是否妥適，先予說明。
二、原審判決認定之犯罪事實、罪名部分：
　　原審經審理後，認定被告於民國108年3月初某日，在「探探
    交友網站」認識代號AV000-A109029 之女子（95年次生，真
    實姓名年籍均詳卷，下稱甲女），即經甲女告知而於主觀上
    認知甲女為14歲以上未滿16歲之女子，性自主能力及判斷能
    力皆尚未成熟，竟仍基於對14歲以上未滿16歲女子為性交之
    犯意，於108年5月間某日，邀約甲女外出遊玩，甲女赴約後
    ，被告即要求前往汽車旅館為性行為，於甲女在被告多次要
    求下同意後，被告即帶甲女至高雄市○○區○○路00號「麗馨汽
    車旅館」內，以其陰莖插入甲女陰道之方式，與甲女為合意
    性交行為1 次。嗣因甲女之母代號AV000-A109029A（下稱甲
    母）經甲女之學校通知而報警處理，經警循線查悉上情等事
    實。因而變更起訴法條，認為被告係犯刑法第227 條第3項
    之對於14歲以上未滿16歲之女子為性交罪。
三、原審量刑及其所裁量審酌之事項：
　　原審經審理後，依其審理當時之情狀，㈠就刑法第59條部分
    ：認被告所犯之罪，法定本刑為7年以下有期徒刑，最輕本
    刑難認有何法重情輕之情事。況參酌刑法第227條之立法目
    的在於保護少年的身心健康，縱被害人本人無意追究，被告
    犯行危害甲女身心健全，犯罪情節非輕微，本件不僅未見被
    告犯上開罪刑時有何特殊原因，遑論其犯後仍矢口否認犯行
    而毫無悔意，是依其行為之原因及環境，在客觀上均不足引
    起一般同情而認有可憫恕之情，自無從依刑法第59條規定酌
    減其刑。㈡以行為人之責任為基礎，審酌被告於案發時主觀
    上認為甲女已滿14歲但顯然未滿16歲，卻不知自我約束，無
    視立法者特別立法保護少年之本旨，仍與甲女為本案性交行
    為，對甲女身心健全發展勢必將造成相當程度之負面影響，
    實值非難。兼衡被告與甲女認識與交往期間，均隱瞞自己的
    身分，以19歲的大學生化名沈凱文自居（實際上已滿26歲，
    大學畢業3 、4 年），處心積慮營造自己的社群形象以順利
    與年幼甲女交往之犯罪手段；被告犯後矢口否認犯行，甚且
    要求證人甲女為其包庇隱瞞，犯後態度不佳，以及其為本案
    犯行時與甲女為男女朋友之關係等情；再參酌甲女、甲母於
    原審對被告之量刑均無意見，被告於原審自述之學經歷、收
    入、家庭生活狀況、無前科之素行等一切情狀，量處有期徒
    刑2年。
四、被告上訴意旨主張：請求從輕量刑，並諭知緩刑。
五、關於刑法第59條部分：
　　原審依其審理當時之情狀，審酌前開三之㈠所示事項，認依
    被告行為時之原因及環境，在客觀上均不足引起一般同情而
    有可憫恕之情形，故未依刑法第59條之規定，減輕其刑，核
    屬原審量刑職權之合法行使，並無違誤。　
六、關於量刑審酌部分：　　
　㈠量刑係法院就繫屬個案犯罪之整體評價，乃事實審法院得依
    職權自由裁量之事項，故量刑判斷當否之準據，應就判決之
    整體觀察為綜合考量，苟已以行為人之責任為基礎，並斟酌
    刑法第57條各款所列情狀，在法定刑度內，酌量科刑，無偏
    執一端，致明顯失出失入情形，即不得任意指摘為違法。
　㈡維持原審判決之理由：
　　原審判決依其判決當時之情狀，審酌前開三之㈡所示之事項
    ，量處被告有期徒刑2年。經核原審判決已具體審酌關於刑
    法第57條科刑等一切情狀，在罪責原則下適正行使其量刑之
    裁量權，客觀上並未逾越法定刑度，亦與罪刑相當原則無悖
    ，難認有逾越法律所規定之範圍，或濫用其裁量權限之違法
    情形。被告先以否認犯罪為由，嗣以原審量刑過重為由，提
    起上訴，指摘原審判決量刑過重，為無理由，應予駁回。
七、緩刑之說明：
　　被告未曾因犯罪而受有期徒刑以上刑之宣告等情，有臺灣高
    等法院被告前案紀錄表可參。本院審酌被告因一時失慮致罹
    刑案，且犯後終能坦承犯行，面對自己之過錯，對所為犯行
    深自悔悟。並參以被告於本院審理中已與甲女、甲母達成和
    解，甲女、甲母均表示願給予被告緩刑之機會等語，有本院
    準備程序筆錄及和解筆錄可參（詳本院卷第131頁、第147頁
    ）。堪認被告經此偵審程序之教訓後，應知所警惕，無再犯
    之虞。本院認被告所受之宣告刑，以暫不執行為適當，爰諭
    知緩刑5 年，以啟自新。惟斟酌本案之犯罪情節、案件性質
    ，為促使被告確實履行其賠償甲女、甲母之承諾，爰依刑法
    第74條第2 項第3 款規定，將被告與甲女、甲母和解內容，
    引為被告應支付甲女、甲母之損害賠償，命被告應履行如附
    件編號一所示之事項，資以兼顧甲女、甲母之權益，併依刑
    法第93條第1項第1款；兒童及少年福利與權益保障法第112
    條之1第1項、第2項第1款之規定，諭知被告於緩刑期內應付
    保護管束，並禁止對甲女實施不法侵害行為。再者，依刑法
    第75條之1 第1項第4 款規定，被告如違反本院所定應履行
    如附件所示之事項，且情節重大，足認原宣告緩刑難收其預
    期效果，而有執行刑罰之必要者，得撤銷其緩刑之宣告。
八、被告經原審判決無罪部分，因檢察官未上訴而確定，爰不再
    論列。　　
據上論結，應依刑事訴訟法第368條，判決如主文。
本案經檢察官林芝郁提起公訴，檢察官高碧霞到庭執行職務。
中　　華　　民　　國　　111 　年　　11　　月　　9 　　日
                    刑事第三庭  審判長法  官  吳進寶
                                      法  官  徐美麗
                                      法  官  方百正
以上正本證明與原本無異。
如不服本判決應於收受本判決後20日內向本院提出上訴書狀，其
未敘述上訴理由者，並得於提起上訴後20日內向本院補提理由書
狀（均須按他造當事人之人數附繕本）「切勿逕送上級法院」。
中　　華　　民　　國　　111 　年　　11　　月　　9 　　日
                                      書記官  呂姿儀
附錄本判決論罪科刑所依據之法條：
刑法第227條
對於未滿十四歲之男女為性交者，處 3 年以上 10 年以下有期
徒刑。
對於未滿十四歲之男女為猥褻之行為者，處 6 月以上 5 年以下
有期徒刑。
對於十四歲以上未滿十六歲之男女為性交者，處 7 年以下有期
徒刑。
對於十四歲以上未滿十六歲之男女為猥褻之行為者，處 3 年以
下有期徒刑。
第 1 項、第 3 項之未遂犯罰之。 
附件：
本院依刑法第74條第2 項第3 款、兒童及少年福利與權益保障法第112條之1第2項第1款之規定，命被告履行之事項： 一、被告願給付AV000-A109029即甲女 、AV000-A109029A即甲      母各新臺幣（下同）300,000元、200,000元，並由甲母收      受該500,000 元。其中20,000元於民國111年9月15日前給      付。其餘480,000元分60期，自111年10月15日起按月於每      月15日前各給付8,000 元，至全部清償完畢為止，如有一      期未給付，視為全部到期。 二、禁止對甲女實施不法侵害行為。